臺灣高等法院臺中分院刑事判決　　　　96年度上訴字第1329號
上　訴　人
即　被　告　丙○○
指定辯護人　本院公設辯護人　丁○○
上　訴　人
即　被　告　乙○○
選任辯護人　呂勝賢律師
上列上訴人即被告等因違反槍砲彈藥刀械管制條例案件，不服臺
灣彰化地方法院95年度訴字第2123號，中華民國96年4月14日第
一審判決（起訴案號：臺灣彰化地方法院檢察署95年度偵字第10
222號），提起上訴，本院判決如下：
    主  文
上訴駁回。
    犯罪事實
一、乙○○及丙○○均明知未經主管機關許可，不得持有或寄藏
    制式或改造槍械，詎乙○○於不詳時日，以不詳方法取得90
    制式手槍（捷克製，CZ75compact，9mm口徑，槍枝管制編號
    0000000000，不含彈匣），及可擊發子彈具殺傷力之改造手
    槍（仿FN廠1910型半自動手槍製造之槍枝，槍枝管制編號00
    00000000，不含彈匣）各1支後即無故持有之。嗣於95年10
    月間某日，於不詳地點將前揭槍枝以報紙包裹後，置放在以
    拉鍊開口之淺藍色手提包內交付予丙○○代為藏放；而丙○
    ○明知乙○○交付之前述槍枝係具殺傷力之制式及改造槍械
    ，竟受乙○○之囑託，將前揭槍枝藏放在彰化縣伸港鄉○○
    村○○○路102號之住處冰箱上方。嗣經丙○○之妻柯玉梅
    發現該處藏置之手槍，而持交報警於95年11月4日21時30分
    許，在上址當場查獲，並扣得前揭槍枝2支。
二、案經彰化縣警察局移送臺灣彰化地方法院檢察署檢察官偵查
    起訴。
    理  由
一、證據能力之認定：
  (一)、按被告以外之人於審判外之言詞或書面陳述，除法律有規
      定者外，不得作為證據。被告以外之人於偵查中向檢察官
      所為之陳述，除顯有不可信之情況者外，得為證據，刑事
      訴訟法第159條第1項、第159條之1第2項分別定有明文。
      證人柯玉梅於偵查中向檢察官所為證述，雖係被告以外之
      人於審判外之言詞陳述，為傳聞證據，然其於偵查中向檢
      察官所為證述，業經具結，且本院審酌該言詞陳述係出於
      證人自由意識下所為之陳述，其於偵查中之證詞，亦無顯
      有不可信之情況，依刑事訴訟法第159條之1第2項規定，
      得採為認定本件犯罪事實所憑之證據。
  (二)、按被告以外之人於檢察事務官、司法警察官或司法警察調
      查中所為之陳述，與審判中不符時，其先前之陳述具有較
      可信之特別情況，且為證明犯罪事實存否所必要者，得為
      證據，刑事訴訟法第159條之2定有明文。其所謂「具有較
      可信之特別情況」（即學理上所稱之「特信性」），係指
      其陳述係在特別可信為真實之情況下所為者而言。例如被
      告以外之人出於自然之發言、臨終前之陳述，或違反自己
      利益之陳述等特別情形均屬之。蓋被告以外之人於類此特
      別情況下所為之陳述，就通常而言，其虛偽之可能性偏低
      ，可信之程度較高，若該項陳述為證明犯罪事實存否所必
      要，依上規定，自得構成傳聞法則之例外，而承認其證據
      能力（最高法院刑事判決94年度台上字第5490號判決意旨
      參照）。本件證人柯玉梅經原審傳喚到庭作證，其審判中
      陳述與之前於司法警察調查中所為之陳述不符，經核上開
      證人供述之內容，確為關涉被告乙○○有無違反槍砲彈藥
      刀械管制條例之犯行所不可或缺之證據，是上開證人於司
      法警察前之供述已符合前開必要性之要件，而其於警詢之
      供述是否得例外地作為證據使用，其關鍵乃在於是否具有
      較可信之特別情況，而應依據陳述人於警詢為陳述時之「
      外部情況」，亦即綜合陳述人之觀察、記憶、表達是否正
      確，及有無虛偽陳述之動機加以判斷，故應就調查筆錄製
      作之原因、過程及其功能等加以觀察其信用性，據以判斷
      該傳聞證據是否有特別可信之情況而例外具有證據能力。
      經查，證人柯玉梅於原審審理時就槍枝來源、發現過程及
      時間地點之供述皆與前不同，就伊偵訊時為何具結稱槍枝
      係乙○○所交付，伊稱會怕牽扯到丙○○與伊云云。惟證
      人柯玉梅於95年11月4日到警局製作筆錄，已供稱伊先生
      丙○○受乙○○之託將上開槍枝放置於家中冰箱上方一情
      ，則被告丙○○寄藏槍枝之行為已據其供述明確，證人柯
      玉梅於偵查中具結稱上開槍枝係由被告乙○○所交付，並
      無更「牽扯丙○○與伊自身」之情，是證人柯玉梅前開所
      述，顯與實情不符，其於警、偵訊時所為之證詞，應係出
      於自然之發言，其虛偽之可能性低，可信之程度較高，依
      上規定，自得構成傳聞法則之例外，而承認其證據能力。
二、訊據上訴人即被告丙○○固坦承確有受人寄藏上開槍枝之犯
    行，惟矢口否認係乙○○所寄藏，辯稱：伊所寄藏之上開槍
    枝係95年5月間受陳明凱委託而寄藏，並非乙○○所寄藏，
    且伊太太柯玉梅於95年11月4日至警局報案，係受伊委託去
    報繳槍枝，係自首犯罪云云。訊之上訴人即被告乙○○則矢
    口否認持有上開槍枝之犯行，辯稱：上開槍枝伊完全不知情
    ，亦從未見過云云。惟查：
  (一)、被告丙○○受他人委託寄藏上開槍枝之犯行，已據其於原
      審審理中坦承不諱，核與證人柯玉梅於偵查中具結證述之
      情節相符，且有上開槍枝2支扣案可證，上開槍枝經內政
      部警政署刑事警察局鑑定結果認前揭捷克製半自動手槍（
      槍枝管制編號0000000000），機械性能良好，可擊發同口
      徑制式子彈，具殺傷力；前揭改造手槍（槍枝管制編號00
      00000000），係由仿FN廠1910型半自動手槍製造之槍枝，
      換裝土造金屬槍管而成之改造手槍，機械性能良好，可擊
      發適用子彈，具殺傷力，有該局95年12月15日刑鑑字第09
      50167990號槍彈鑑定書在卷可稽，此外，復有現場查獲照
      片6張、彰化縣警察局槍枝初步檢視報告表附卷足憑，被
      告丙○○部分犯行，事證明確，洵堪認定。
  (二)、被告丙○○雖稱柯玉梅係受其委託向警局報繳槍枝，係自
      首犯罪云云。然查，證人柯玉梅於95年11月4日警詢時係
      稱：「因我在家中廚房冰箱上發現一個手提包，內有兩把
      手槍，所以將槍枝帶來警局報案。」、「我於95年11月4
      日18時左右發現這把手槍。」、「（乙○○為何未將槍械
      寄放予丙○○？）我不知道。」、「（乙○○、你先生是
      否用該兩把槍枝犯下刑案？）我不知道，乙○○及我先生
      丙○○二人經常一起外出至凌晨才返家，所以他們在外面
      的情形我不知道。」等語，皆無一詞提及係由被告丙○○
      所委託報案，且槍枝發現之情形亦係其自行發現，是其嗣
      後於原審審理時證稱：「丙○○叫我拿去報繳的，他沒有
      時間，叫我拿去報繳。槍枝係我在丙○○車上發現的。發
      現後我會怕，我與公公商量，公公怕以後麻煩，叫我拿去
      警局報繳。發現時間係在10月中旬。商量時間距發現槍枝
      時間約2、3天。」云云，與其前開證詞差距甚遠，顯無可
      信。依其先前之證述，應係證人柯玉梅自行發現槍枝而去
      報案，並非被告丙○○所委託。且員警於接獲柯玉梅報案
      後，隨即聲請檢察官簽發拘票拘提到案，有拘票1紙在卷
      可憑。再證人即承辦員警王鴻賓於原審到庭證稱：「當時
      槍枝是柯玉梅帶到警局，她陳述這是他先生朋友乙○○來
      寄放的，槍枝是在廚房冰箱上發現的。柯玉梅說她發現槍
      枝來報繳，沒有說明何人要她來。」、「柯玉梅報案後，
      我及同人到柯玉梅住所請丙○○到警局做筆錄。我們有告
      訴丙○○製作筆錄之目的，有陳明製作筆錄之原因。製作
      筆錄前丙○○應該不知道柯玉梅去報繳槍枝，在他製作筆
      錄前，沒有提示柯玉梅警詢筆錄，也沒有告知他柯玉梅來
      報繳，只說有人來報案請他說明。」等語，足見被告丙○
      ○係被動經警查獲，在警員查獲前，並無主動申告犯罪、
      接受裁判之意。況如確係被告丙○○委託柯玉梅前往警局
      報繳槍枝，柯玉梅於警詢時之陳述當無可能與被告丙○○
      於審理時之說詞大相逕庭。綜上，被告丙○○並無自首接
      受裁判之意思，尚無自首規定之適用，附此敘明。
  (三)、被告乙○○交付上開槍枝予被告丙○○之事實，業據證人
      柯玉梅於警詢時證述：「我在家中冰箱上發現一個手提包
      內有兩把手槍，所以將槍枝帶來警局報案。我於95年11月
      4日18時左右發現這兩把槍枝。大約1個月前乙○○有拿來
      寄放在我家中樓上，要取回槍枝時，乙○○當場在我店門
      口有打開手提包檢視，而被我發現裡面藏放兩把槍，我確
      定該兩把槍應是乙○○於今日中午以後拿到我家中藏放，
      因今日中午前我並未發現該藏放兩把手槍之手提包。」等
      語，及於偵查中具結證稱：「確是由乙○○交給丙○○寄
      藏」之語明確。雖證人柯玉梅嗣後於原審審理時證稱：「
      我在丙○○車上發現（上開槍枝），丙○○提到是陳明凱
      交的，他開車載過陳明凱，之前我們看過報紙，陳明凱走
      私槍械被打死，我想可能就是這個陳明凱。95年11月4日
      警詢筆錄之內容有些不實在，槍枝誰的我不了解。剛開始
      我陳述是1個死掉的人的，警察說你說死掉的人沒有人會
      相信，我就想到乙○○常常找丙○○，所以我猜槍枝是被
      告乙○○的」等語。則據其所稱，苟其已經由丙○○處得
      知上開槍枝係陳明凱所交付，當無所謂再「猜測」槍枝由
      誰交付之理，如確係猜測，此種說詞將使人入罪，證人柯
      玉梅亦明知此種情形會入人於罪，業經其坦承，足見證人
      柯玉梅上開於原審審理中所證述之情節與常情大相逕庭，
      顯係事後受迫於被告二人之壓力，而為迴護被告乙○○之
      詞，無可採信。再者，其又稱「（於偵訊時，如認為是陳
      明凱交付，何以不說明清楚？）第一次來地檢署，我會怕
      ，所以沒有說的很清楚。」云云，然如證人柯玉梅於前即
      已知槍枝係陳明凱所交付，仍於警詢、偵查中為上開虛偽
      之陳述，即涉有誣告、偽證之罪嫌，已非陳述不清楚一詞
      可以輕描淡寫帶過，凡此所稱，皆與常情有違。又陳明凱
      於95年7月13日因走私槍枝100多支，於警方圍捕時中槍死
      亡，此為法院已知之事實，而被告丙○○亦於報章上得知
      上開消息，業據其於原審審理時供述屬實，且證人柯玉梅
      並未於警詢時提及槍枝係由陳明凱所交付一情，更經證人
      即本件承辦員警王鴻賓於原審到庭證述明確。則其將上開
      槍枝推由一已死亡而不能調查之人身上一節，被告丙○○
      及證人柯玉梅於原審審理時之證述又多有破綻，凡此種種
      ，俱見渠等所證稱，上開槍枝係陳明凱所交付一情，與事
      實不符，而為事後迴護被告乙○○之詞，無可憑信。
  (四)、至被告丙○○於95年11月22日偵查時供稱：「是乙○○於
      95年10月底，在乙○○住處交付給我，乙○○表示他沒有
      用到上開槍枝，要求我代為藏放，我即將該槍枝放置於我
      住處冰箱上方。」等語，雖被告丙○○於原審審理時供稱
      ，看守所之同房告知伊須與伊太太為一致之陳述，始有可
      能停止羈押，伊為了能夠交保、停止羈押，故為上開與事
      實不符之陳述云云。然查，被告丙○○於95年11月4日警
      詢時，未經員警問及乙○○之前，即主動供稱被告乙○○
      有觸摸過上開槍枝等語，嗣經警逮捕並於翌日解送檢察官
      ，檢察官旋聲請羈押，經原審法院於同日准許羈押，並禁
      止接見通信，有被告丙○○警詢筆錄、彰化縣警察局解送
      人犯報告書、押票等件在卷可憑，且證人即詢問被告丙○
      ○之員警王鴻賓於原審審理時具結稱，製作被告丙○○筆
      錄時並未提示柯玉梅筆錄給被告丙○○看一節明確。是至
      被告丙○○於95年11月22日為前開供述前，被告丙○○皆
      未有機會與柯玉梅勾串供述內容，然其於95年12月8日具
      保停止羈押後，其與證人柯玉梅皆幡然改稱上開槍枝與被
      告乙○○無關，而係陳明凱所交付等語，已屬可疑。且被
      告丙○○於警詢時供稱陳明凱於95年5月中旬於彰化縣和
      美鎮○○里○○路與柑竹路口交付上開槍枝，且有跟伊說
      怕伊使用，所以沒拿子彈及彈匣給伊等語（見95年11月4
      日警詢筆錄）；然其於原審準備程序時稱：「當初是停紅
      綠燈陳明凱跟我敲門，我開門，他上車，說要跟我借錢，
      我錢給他，他就下車，我不知道他在車上放有兩把槍，我
      不知道他是忘了拿，還是故意放的。」等語；再於原審審
      理時具結證稱：「同年10月中旬的時候，我太太柯玉梅在
      駕駛座下方發現。」云云。又證人柯玉梅於警詢時指證95
      年10月初被告乙○○有於其店門口取槍，伊於當日始於家
      中冰箱上發現上開槍枝等情歷歷；然於原審審理期日時具
      結改稱：「我講陳明凱的沒人相信，我怕被告丙○○被牽
      扯到，所以說是被告乙○○的。」云云。則被告丙○○前
      後供述之情節有異，已難採信槍枝係陳明凱於95年5月間
      所交付，而證人柯玉梅所稱翻異前詞之理由亦與常情相違
      ，難予採信。綜上，益足證丙○○、柯玉梅二人於原審審
      理時所證述之內容應為解免被告乙○○之責任所為之虛偽
      陳述，並無可採。
  (五)、被告丙○○於原審審理時具結證稱：「95年11月4日前最
      後一次見乙○○之時間為2、3個禮拜前，在乙○○家。」
      、「我太太沒有見過陳明凱，只有見過他弟弟。」等語，
      又供稱柯玉梅不認識陳明凱一情；而被告乙○○於偵查中
      具結證稱：「陳明凱是我鄰居。」等語（95年11月7日偵
      查具結），則被告丙○○、乙○○皆認識陳明凱，柯玉梅
      卻從未見過陳明凱，亦不認識，已難置信。而證人柯玉梅
      於原審審理中又證稱：「我每天在家，所以丙○○來往的
      人我都了解。」等語，則如被告丙○○與陳明凱交情好到
      陳明凱願意託付槍枝交由被告丙○○寄藏，而證人柯玉梅
      卻不認識陳明凱，顯與事理不符。
  (六)、被告丙○○供稱，看守所之同房告知伊須與伊太太為一致
      之陳述，始有可能停止羈押，伊為了能夠交保，故於偵查
      中供述槍枝係被告乙○○所交付。然被告丙○○出於為了
      交保之特定動機所為之上開陳述，可能為真，亦可能為假
      ，非能執此遽認其上開陳述係與事實不符，尚須參酌其他
      情況而為認定。審之被告丙○○、證人柯玉梅於原審審理
      時所為之證詞，如前所述，多有與事理邏輯相違之處，其
      證詞之可信度極低。則被告丙○○95年11月22日於偵查中
      之供述，與其於原審審理時所為前開證詞相反，而與證人
      柯玉梅警、偵訊時發於自然、未見齒鑿做作之證詞則大致
      相符，被告丙○○該次供述雖未經具結，未能採為本件認
      定事實之證據，然已足以其該次之供詞彈劾其於原審之證
      詞。
  (七)、此外，被告丙○○於警詢時亦證稱被告乙○○有見過上開
      槍枝，亦有觸摸過等情，核與證人柯玉梅證述之情節相符
      ，適足以佐證前揭證人柯玉梅於警、偵訊證述之真實性。
      綜上，被告乙○○持有上開槍枝之犯行，事證明確，洵堪
      認定。
三、核被告乙○○所為，係違反槍砲彈藥刀械管制條例第7條第4
    項之未經許可持有制式手槍罪，及同法第8條第4項之持有其
    他可發射子彈具有殺傷力之改造手槍罪；被告丙○○所為，
    係違反槍砲彈藥刀械管制條例第7條第4項之未經許可寄藏制
    式手槍罪，及同法第8條第4項之寄藏其他可發射子彈具有殺
    傷力之改造手槍罪。被告二人各以一持有、寄藏行為，同時
    觸犯前述罪名，為想像競合犯，應依刑法第55條之規定，各
    從較重之未經許可持有、寄藏手槍罪處斷。原審法院因認被
    告罪證明確，適用槍砲彈藥刀械管制條例第7條第4項、第8
    條第4項，刑法第11條前段、第55條、第42條第3項前段、第
    38條第1項第1款規定，審酌被告二人非法持有、寄藏制式手
    槍、改造手槍各1支，嚴重危害社會治安，被告丙○○先於
    偵查中自白並供述被告乙○○持有部分犯行，事後竟為脫免
    被告乙○○之罪責，共同勾串翻供，飾詞卸責，嚴重藐視法
    律，浪費訴訟資源，如未嚴正處理，無法杜絕社會串供歪風
    ，敗壞社會樸實民風，被告二人迄無悔意，及被告丙○○對
    於乙○○犯行部分雖翻異前供，但自己犯罪仍自白犯罪等一
    切情狀，分別判處被告丙○○有期徒刑5年6月，併科罰金新
    臺幣18萬元，判處被告乙○○有期徒刑5年10月，併科罰金
    新臺幣18萬元，並就渠等所受罰金刑部分均諭知易服勞役之
    折算標準。至扣案如附表所示具殺傷力之槍枝2支，係屬違
    禁物，不問屬於犯罪行為人與否，應依刑法第38條第1項第1
    款、第2項之規定沒收之。核其認事用法，並無違誤，量刑
    亦屬適當，應予維持。被告等上訴意旨，丙○○仍辯稱係自
    首報繳槍枝，應依法減輕其刑，林並郁則矢口否認犯行，皆
    執陳詞指摘原判決不當，均無理由，應予駁回。
四、證人柯玉梅就槍枝於何時發現、發現情形、槍枝是否與被告
    乙○○有關等與案情有重要關係之事項，於供前具結而虛偽
    陳述被告丙○○事先委託伊報繳、係於95年10月中旬於車上
    發現上開槍枝、被告乙○○與本件槍枝案件無關，所為涉有
    偽證罪嫌，應由檢察官另行偵查，附此明。
據上論斷，應依刑事訴訟法第368條，判決如主文。
本案經檢察官甲○○到庭執行職務。
中　　華　　民　　國　　96　　年　　8 　　月　　9 　　日
            刑事第六庭　審判長法　官　李　文　雄
                              法　官　張  恩　賜
                              法　官　邱　顯　祥
上列正本證明與原本無異。
如不服本判決應於收受送達後十日內向本院提出上訴書狀，其未
敘述上訴之理由者並得於提起上訴後十日內向本院補提理由書（
均須按他造當事人之人數附繕本）。
                              書記官  陳　桂   芬
中　　華　　民　　國　　96　　年　　8 　　月　　9   　日
附錄本案論罪科刑法條全文：
槍砲彈藥刀械管制條例第7條
未經許可，製造、販賣或運輸火砲、肩射武器、機關槍、衝鋒槍
、卡柄槍、自動步槍、普通步槍、馬槍、手槍或各類砲彈、炸彈
、爆裂物者，處死刑、無期徒刑或 7 年以上有期徒刑；處徒刑
者，併科新台幣 3 千萬元以下罰金。
未經許可，轉讓、出租或出借前項所列槍砲、彈藥者，處無期徒
刑或 5 年以上有期徒刑，併科新台幣 1 千萬元以下罰金。
意圖供自己或他人犯罪之用，而犯前二項之罪者，處死刑或無期
徒刑；處徒刑者，併科新台幣 5 千萬元以下罰金。
未經許可，持有、寄藏或意圖販賣而陳列第 1 項所列槍砲、彈藥
者，處 5 年以上有期徒刑，併科新台幣 1 千萬元以下罰金。
第 1 項至第 3 項之未遂犯罰之。
附表：
1.捷克製，CZ 75compact，9mm口徑之制式手槍1支（槍枝管制編
  號0000000000）。
2.仿FN廠1910型半自動手槍之改造手槍1支（槍枝管制編號00000
  00000）。
